【裁判字號】    98,交聲,1757
【裁判日期】    980731
【裁判案由】    交管條例聲異
【裁判全文】
臺灣板橋地方法院交通事件裁定        98年度交聲字第1757號
原處分機關  交通部公路總局臺北區監理所板橋監理站
受處分人即
異  議  人  乙○○
上列受處分人因違反道路交通管理處罰條例案件，對於交通部公
路總局臺北區監理所板橋監理站民國九十八年六月八日所為之處
分（原處分：板監裁字第裁41-C00000000號），聲明異議，本院
裁定如下：
    主  文
異議駁回。
    理  由
一、聲明異議意旨略以：受處分人即異議人乙○○所有騎乘之車
    號QWZ-703 號輕型機車，於民國九十八年三月三十一日晚間
    七時五十五分許，在臺北縣板橋市○○路○段二三二號前，
    因有「人行道停車」之違規行為遭員警拍照存證後逕行舉發
    ，嗣被裁處新臺幣（下同）六百元。惟異議人當時係因為匆
    忙找不到其他車位而停在擁擠的人行道停車格內，並未直接
    停在停車格外，但後來異議人所有之上開機車卻被別人移出
    停車格外，就是採證照片上異議人所有之上開機車旁邊停於
    格內之那台新重型機車車主移走的。異議人有朋友也是同樣
    情形去申訴，有核准退費。為此，請求鈞院將原處分撤銷，
    以還公道，避免冤枉云云。
二、原處分機關交通部公路總局臺北區監理所板橋監理站裁罰意
    旨略以：異議人所有騎乘之上開機車，於九十八年三月三十
    一日晚間七時五十五分許，在臺北縣板橋市○○路○段二三
    二號前，因有「人行道停車」之違規行為，經舉發員警填製
    北縣警交大字第C00000000 號違反道路交通管理事件通知單
    （下稱舉發通知單）逕行舉發，嗣將舉發通知單移送聯移送
    本站處理。本站函請舉發單位臺北縣政府警察局海山分局查
    證後，經該分局以北縣警海交裁字第0980016266號函函覆結
    果：見台端所有之車號QWZ-703 號輕機車違規停於人行道上
    ，有違反道路交通管理處罰條例第五十六條規定，員警依規
    定執行拖吊並舉發單號C00000000 號通知單，次查該車停車
    處有繪設有機車停車格，但該車未停於格內等語，故本站調
    查後，認異議人前開違規事實屬實，爰依道路交通管理處罰
    條例第五十六條第一項第一款規定，以板監裁字第裁41-C00
    000000號裁決書（下稱裁決書）對異議人裁處罰鍰六百元等
    語。
三、按汽車駕駛人停車時，在禁止臨時停車處所停車，處新臺幣
    六百元以上一千二百元以下罰鍰，道路交通管理處罰條例第
    五十六條第一項第一款定有明文。
四、經查：
  (一)異議人所有騎乘之上開機車於上揭時地為舉發員警認定其有
    「人行道停車」之違規行為，經舉發員警甲○○填製本件舉
    發通知單逕行舉發，之後舉發機關將本件移送原處分機關處
    理，原處分機關經調查後仍認定異議人有前開違規行為而對
    之予以裁處罰鍰六百元之事實，為異議人與原處分機關所不
    爭執，並有本件舉發通知單、裁決書各一份在卷可參，是此
    部分之事實自堪認定。
  (二)至異議人雖矢口否認有前開違規行為，並以前揭情詞置辯。
    惟查，本件經舉發機關之員警即證人甲○○於本院訊問中到
    庭結證稱：本件由我舉發，當時是執行晚上六點至九點的機
    車違停拖吊勤務，該機車當時是晚上七時五十五分於民生路
    二三二號前在人行道違規停車，該機車是輕機車，車牌號碼
    是QWZ-703 ，因為未停放在規劃之停車格，所以發現後先照
    相舉證違規屬實，並依規定舉發執行拖吊。當時在場沒有停
    放在停車格的車均全部拖吊。我們無法證實異議人的說法，
    因為現場我們是以照片存證為準等語明確（參見本院卷九十
    八年七月二十二日訊問筆錄第一—二頁），並提出本件違規
    採證照片五張附卷以佐（參見本院卷第二五—二七頁）。按
    法院受理交通聲明異議案件，乃係對於舉發機關舉發而由原
    處分機關予以裁罰之行政處分審查其是否違法，本質上屬於
    行政爭訟，與普通法院審理刑事案件之原則有所不同。其舉
    證責任之原理，並非如刑事案件中，應超越任何合理懷疑始
    可為有罪判決者之嚴格程度。其舉證責任之原理，應與民事
    訴訟相類似，除有特別規定外，基本上準用民事訴訟法，由
    國家機關與人民二造，各自履行其主觀之舉證責任，在過程
    中各自提出證據。若窮盡各種證據方法，待證結果仍有不明
    時，則由客觀之舉證責任危險分配原則，決定國家機關與人
    民二造何人應受敗訴危險，此參酌行政訴訟法第一百三十六
    條規定準用民事訴訟法第二百七十七條之規定自明。而觀之
    證人甲○○所提出之本件違規採證照片五張以查，異議人所
    有騎乘之上開機車顏色為白色、車號為QWZ-703 號，確實於
    舉發員警拍照採證當時停放在禁止臨時停車處所之人行道上
    ，而未停放於合法劃設之機車停車格內一節，又異議人於聲
    明異議狀內亦不否認上開機車係其所有，且皆為其所駕駛騎
    乘使用，並無其他出借、出租他人情事，衡以證人甲○○與
    異議人間素昧平生且無怨隙，亦無須甘冒刑法上刑度為七年
    以下有期徒刑之偽證罪責，故為編織不實之原因及理由存在
    ，是其前揭證述及提出之本件違規採證照片五張，均屬可採
    ，足認異議人所有騎乘之上開機車於前述時地確有在禁止臨
    時停車處所「人行道停車」停車之違規行為，應堪認定。雖
    異議人辯稱：伊本來停在人行道停車格內，是後來被他車車
    主移出機車停車格外云云，惟其並未舉證證明其於停車當時
    確實停放於人行道機車停車格內，例如提出其機車停妥之際
    以行動電話之相機或數位相機拍照存證等書證資料，故本院
    自難認其空言所辯係屬實在而可主張免責。
五、綜上所述，異議人既未能舉證證明其所有騎乘之上開機車原
    係停放於機車停車格內，後遭他車車主移至機車停車格外一
    節而可主張免責，則異議人前揭所辯，當屬事後推諉圖卸之
    詞，並不可採。是本件異議人之交通違規事實事證已臻明確
    ，原處分機關依道路交通管理處罰條例第五十六條第一項第
    一款規定，對異議人裁處罰鍰六百元，核無違誤。是異議人
    之聲明異議為無理由，應予駁回。
據上論斷，應依道路交通管理處罰條例第八十七條第二項，道路
交通案件處理辦法第十九條，裁定如主文。
中    華    民    國    98    年    7     月    31    日
                  交通法庭    法  官  林家賢
上列正本證明與原本無異。
如不服本裁定，應於裁定送達後五日內，向本院提出抗告狀。
                              書記官  林政良
中    華    民    國    98    年    7     月    31    日


司法院資訊處製作；財團法人民間司法改革基金會備份。
